最高法院刑事判決　　　　　　　　　　　　　　　九十一年度台上字第三七○四號
　　上訴人　台灣高等法院台中分院檢察署檢察官
　　被　告　甲○○
右上訴人因被告偽造文書案件，不服台灣高等法院台中分院中華民國八十九年三月二
十八日第二審判決（八十九年度上訴字第一八五號，起訴案號：台灣台中地方法院檢
察署八十七年度偵字第一八○七二號），提起上訴，本院判決如左：
    主  文
原判決撤銷，發回台灣高等法院台中分院。
    理  由
本件原判決以公訴意旨略以：被告甲○○原任職於京華證券股份有限公司（下稱京華
證券），於離職之後，因積欠廖增杰新台幣（下同）二十萬元，乃於民國八十七年三
、四月間，在台中市○○路與大墩十四街附近，將其因業務而持有之客戶身分證資料
予以影印交給廖增杰（另移送本院併案審理，業經判決確定）冒用，以扺償債務。之
後廖增杰即基於概括之犯意，在台中市○○街十八號，偽造鳳富、靜鴻及駿翊等公司
之所得稅扣繳憑單及在職證明書等私文書資料，再附以被告交付之陳季榆等人身分證
影本及詐得之何麗華等人身分證資料，持向慶豐、荷蘭、富邦銀行等發卡銀行申領信
用卡，且由與之犯意聯絡之蘇慧真（另行審結），在上址負責接待客戶、接聽電話及
收取信用卡之工作，二人並於接獲上述發卡銀行查詢電話時，查詢人員佯稱被冒名之
申請人確有於申請表格所填載之鳳富等公司工作，致使上述發卡銀行陷於錯誤，誤認
被冒名之申請人確有工作之事實而同意發行陳季榆等人之信用卡。廖增杰二人於詐得
信用卡後，即持之冒名至各特約商店消費詐取財物及向富邦銀行詐借現金使用。八十
七年六月間，廖增杰及蘇慧真二人，又以代辦新信用卡及貸款業務為由，要求被害人
王崑樺將其原已領用之中國信託商業銀行信用卡交其保管，同日即持之至皇宮飲料店
消費冒名簽帳，足生損害於王崑樺本人。嗣荷蘭銀行核辦發卡業務人員察覺許寶月及
陳季榆申請信用卡案有異，乃報警循線於八十七年八月二十六日十二時十分許，至台
中市○○街十八號一樓，當場查獲正持偽造之許寶月印章冒名詐領信用卡之蘇慧真及
廖增杰二人，並扣得電腦一組、電話五支、快遞簽收單一紙、偽造之許寶月、江明進
名義印章各一枚、偽造所得稅扣繳憑單三張、富邦銀行信用卡一張及郵局存款簿五本
。因認被告與共同被告蘇慧真、廖增杰共同涉犯刑法第二百十六條、第二百十條行使
偽造私文書罪嫌及第三百三十九條第一項詐欺罪嫌云云。審理結果，認被告犯罪不能
證明，因而維持第一審諭知被告無罪之判決，駁回檢察官在第二審之上訴，固非無見
。
惟查：證人陳季榆既否認有同意填寫申請書向荷蘭銀行申請信用卡之事，而被告承認
陳季榆之身分證影本係伊交給廖增杰，且廖增杰亦供承陳季榆的身分證影本確係被告
所提供，並於偵查中供稱：「因他（指被告）欠我二十萬元，他知道把這些資料交給
我，我可以冒用取得財物。」等語（見八十七年度偵字第一八○七二號卷第七十一頁
反面），則原審對於被告如何取得陳季榆之身分證影本？被告縱係為辦理貸款之保證
人而將陳季榆之身分證影本交給廖增杰，但事先既未經同意，有無冒用陳季榆名義偽
造文書之犯意？廖增杰前開不利於被告之供詞，是否屬實？等事實，均與被告有無與
廖增杰對於冒用陳季榆名義共同偽造申請書申請信用卡之事實，至有關連，自有詳加
調查說明之必要，原審未予調查說明，遽為被告無罪之判決，尚有調查未盡及理由不
備之違背法令。檢察官上訴意旨執此指摘原判決不當，非無理由，應認有撤銷發回更
審之原因。
據上論結，應依刑事訴訟法第三百九十七條、第四百零一條，判決如主文。
中      華      民      國    九十一    年      七      月      四      日
                              最高法院刑事第八庭
                                  審判長法官  莊  登  照
                                        法官  洪  明  輝
                                        法官  黃  一  鑫
                                        法官  魏  新  和
                                        法官  林  秀  夫
      右正本證明與原本無異
                                              書  記  官
中      華      民      國    九十一    年      七      月      十      日
